【裁判字號】    99,上易,292
【裁判日期】    990615
【裁判案由】    竊盜
【裁判全文】
臺灣高等法院臺南分院刑事判決  九十九年度上易字第二九二號
上訴人  臺灣雲林地方法院檢察署檢察官
被  告  乙○○
上列上訴人因被告竊盜案件，不服臺灣雲林地方法院九十八年度
易字第六三一號中華民國九十九年三月二十九日第一審判決（起
訴案號：臺灣雲林地方法院檢察署九十八年度偵字第三０七六號
），提起上訴，本院判決如下：
    主    文
上訴駁回。
    理    由
一、公訴意旨略以：乙○○意圖為自己不法之所有，於民國（下
    同）九十二年六月二十三日至同年九月十一日期間，在雲林
    縣北港鎮○○里○○路20-1號，徒手竊取甲○○所有之「和
    益行大麥紅茶」包裝袋至少二百四十包（經更正為八包），
    因認乙○○涉犯刑法第三百二十條第一項竊盜罪嫌（乙○○
    、黃淑華共同犯商標法第八十一條第一款之侵害商標權罪部
    分，原審各處有期徒刑月，如易科罰金，以新臺幣壹仟元
    折算壹日。均未為上訴確定。）
二、按犯罪事實應依證據認定之，無證據不得認定犯罪事實；又
    不能證明被告犯罪者，應諭知無罪之判決，刑事訴訟法第一
    百五十四條第二項、第三百零一條分別定有明文。再刑事訴
    訟法上所謂認定犯罪事實之證據，係指足以認定被告確有犯
    罪行為之積極證據而言，該項證據自須適合於被告犯罪事實
    之認定，始得採為斷罪資料；而認定不利於被告之事實，須
    依積極證據，苟積極證據不足為不利於被告事實之認定時，
    即應為有利於被告之認定，更不必有何有利之證據。且刑事
    訴訟上證明之資料，無論其為直接或間接證據，均須達於通
    常一般之人均不致有所懷疑，而得確信其為真實之程度，始
    得據為有罪之認定，若其關於被告是否犯罪之證明未能達此
    程度，而有合理懷疑之存在，致使無從形成有罪之確信，根
    據無罪推定原則，即應為被告無罪判決之諭知（最高法院三
    十年上字第八一六號、七十六年台上字第四九八六號、九十
    二年台上字第一二八號等判例參照）。
三、公訴人認被告乙○○涉犯上開竊盜罪嫌，係以證人甲○○、
    蔡楊秋菊於警詢、檢察官偵查中之證詞，及蔡麗花之陳報狀
    、證明書、電話錄音譯文為主要論罪依據。訊據被告乙○○
    固不否認持有和益行舊版包裝袋之事實，惟堅詞否認有竊盜
    犯行，辯稱：分財產之前，雲林縣北港鎮○○路二八號及民
    有路二四之十號都有堆放過和益行的原物料，作為倉庫使用
    ，分家後，我於九十二年七月搬進去吉祥路二八號，清掃房
    屋時，清出該批包裝袋，我就把它們留下來，數量只有十多
    個，我沒有去口庄口廠偷竊和益行的包裝袋等語。
四、經查：
(一)告訴人甲○○於警詢時指稱：「乙○○利用可出入我經營和
    益行時，以竊盜之手法將我所經營之和益行大麥紅茶包裝袋
    （有註冊商標）竊取為數二百包以上。」（見他字卷第二十
    四頁），於偵查中指稱：「（舊版的包裝袋是誰做的？）以
    前和益行做的，後來被乙○○偷拿去用。」（見他字卷第六
    十頁），指訴被告乙○○竊取和益行大麥紅茶包裝袋。但原
    審詢問：「你有看到乙○○行竊？」稱：「沒有看到。」再
    詢問：「你何時得知你的包裝袋被偷？」則答：「我是在（
    好收）派出所看到有人去買我的產品回來，放在派出所的桌
    子上，我覺得奇怪，經我詢問對方，對方說那是他家在做生
    意，要買來試看看，我又看出包裝袋明顯有所不同，所以我
    才又自己跑去永全行看，看到確實是不一樣的袋子。」（見
    一審卷第五十八頁反面、第五十九頁反面）。足見告訴人甲
    ○○並未親自見聞被告乙○○竊取和益行舊版包裝袋，而係
    於起訴書所載被告乙○○竊盜時間即「九十二年六月二十三
    日至同年九月十一日間」後之九十七年七月間，因看見市面
    上尚有和益行舊版之包裝袋流通，始知悉包裝袋被竊。故告
    訴人甲○○之指述，無法證明被告乙○○有如起訴書所載之
    竊盜犯行。
(二)證人蔡楊秋菊即被告乙○○之母於警詢時證稱：「所有的包
    裝袋是放在口庄的工廠內，當時他們兄弟已經同意如何分得
    財產，乙○○不可以經營相同行業，但於分財產後，乙○○
    白天在北港鎮○○路經營生意，晚上則回到工廠睡覺，再利
    用晚上時間偷搬工廠內的產品及包裝袋，我因為知道這些事
    情，我也不想他們兄弟吵架，所以我於九十二年中秋節後叫
    乙○○搬出去外面住。」（見他字卷第二十七頁），惟蔡楊
    秋菊是否目賭上情，據其於警詢時進一步證稱：「我是沒有
    親眼目擊，但我知道分家後，乙○○均是利用晚上的時間偷
    搬運，因為我與乙○○是睡於工廠這邊，甲○○則睡於另一
    邊房子，我常常發現工廠內的產品有遭到搬運（產品有遭搬
    運時倒落），當時我就知道是乙○○搬運的，因為乙○○也
    有工廠的鑰匙。」（見他字卷第二十八頁），證述沒有親眼
    看見乙○○之竊盜行為，僅是以「乙○○當時晚上睡在工廠
    」、「產品有遭搬運倒落的聲音」、「乙○○有工廠的鑰匙
    」等情，推論是乙○○在偷竊和益行之產品及包裝袋。偵查
    中檢察官深入追問蔡楊秋菊有關乙○○是否確有偷取和益行
    之包裝袋時，蔡楊秋菊係證述：「我不知道他是何時拿的。
    我是看到外面有這些包裝袋在使用才知道。」「（你有沒有
    看到乙○○、黃淑華偷拿大麥紅茶包裝袋？）沒有。我是看
    到外面在賣才知道。」「（你有看到他在偷搬東西嗎？）我
    早上運動回來有看到乙○○在切工廠的電源總開關，我不知
    道卷為何要這樣做，可能是要把錄影監視機切掉。」（見他
    字卷第五十九頁）。對照蔡楊秋菊先後證詞，蔡楊秋菊就其
    何時知悉物品遭竊之時點，於警詢時證述「知道工廠內有物
    品掉落」？或是「看到外面在賣才知道」？就其如何確認是
    乙○○所為乙節，蔡楊秋菊亦有「乙○○都是利用晚上偷搬
    的」、「乙○○晚上睡在工廠」，及「早上運動回來，看到
    乙○○在切掉工廠的電源總開關」之差異。故證人蔡楊秋菊
    所述被告乙○○行竊之證詞前後迥異，存有歧累，且非直接
    目擊證人，自難以執此對被告乙○○竊取和益行大麥紅茶包
    裝袋犯行。
(三)被告乙○○辯稱：其使用並販賣與永全行之舊版和益行包裝
    袋係於九十二年七月間分產後，在其分得之雲林縣北港鎮○
    ○路二八號房屋內清出云云，核與證人黃淑華於偵查中經檢
    察官面前經與乙○○隔離訊問後所供承之情節相吻合（見他
    字卷第五十七頁）。參酌證人蔡楊秋菊於檢察官偵查中亦證
    稱：紙箱及包裝袋都放在工廠，之前有放在吉祥路二八號，
    但後來就都載走了，九十二年之前很久就都沒有放在吉祥路
    二八號了（見偵查卷第六頁）。據此，被告乙○○分產後所
    得之雲林縣北港鎮○○路二八號，確實曾經由和益行堆放過
    紙箱及包裝袋，雖於乙○○搬入前已運離，然而是否能夠完
    全將其內所有堆置之物品清理乾淨，尚有可疑，是乙○○上
    開所辯即非毫無所憑，亦與吾人之一般生活經驗不悖。至證
    人蔡麗花於檢察官偵查中雖證稱：甲○○與乙○○分家後，
    吉祥路二八號之紙箱即全部清空。但蔡麗花為乙○○之胞姊
    ，與乙○○素有不睦，此據蔡麗花於偵查中證述「我們不相
    往來」等語可證（見他字卷第八十五頁）。是證人蔡麗花存
    有上開不可靠性，自難採為對被告乙○○不利之認定。
(四)綜上所述，檢察官提出之證據資料及調查證據之結果，尚無
    法證明被告乙○○有公訴人指訴之竊盜犯行，則屬不能證明
    被告犯罪。
五、原審基於前述證據，認為被告乙○○此部分被訴竊盜罪嫌不
    能證明，因而為被告乙○○無罪判決之諭知。本院經核原判
    決認事用法，均無不合。公訴人上訴，指摘原判決此部分不
    當，為無理由，應予駁回。
六、據上論斷，應依刑事訴訟法第三百六十八條，判決如主文。
本案經檢察官江守權到庭執行職務。
中    華    民    國    99    年    6     月    15    日
                  刑事第一庭審判長法官  茆  臺  雲
                                  法官  王  明  宏
                                  法官  蔡  長  林
以上正本證明與原本無異。
不得上訴。
                                書記官  李  培  薇
中    華    民    國    99    年    6     月    15    日

司法院資訊處製作；財團法人民間司法改革基金會備份。
